臺灣基隆地方法院民事判決　　　　　　　96年度小上字第12號
上　訴　人　乙○○
被上訴人　　新光行銷股份有限公司
法定代理人　甲○○
上列當事人間請求清償債務事件，上訴人對於中華民國96年9月
11日本院基隆簡易庭96年度基小字第2084號第一審小額民事判決
提起上訴，本院第二審合議庭判決如下：
    主  文
上訴駁回。
第二審訴訟費用新台幣壹仟伍佰元由上訴人負擔。
    事  實
一、按民事小額訴訟，除因原法院違背法令致未能提出者外當事
    人於第二審程序不得提出新攻擊或防禦方法，此觀民事訴訟
    法第436條之28定有明文。又按對於小額程序第一審裁判之
    上訴或抗告，非以其違背法令為理由，不得為之；且上訴狀
    內應記載上訴理由，表明原判決所違背之法令及其具體內容
    ，或依訴訟資料可認為原判決有違背法令之具體事實，民事
    訴訟法第436條之24第2項、第436條之25分別定有明文。所
    謂判決有違背法令，乃指判決不適用法規或適用不當，為同
    法第468條所明定，此亦為小額事件之上訴程序所準用（參
    民事訴訟法第436條之32第2項）。而「當事人依民事訴訟法
    第468條規定以第二審判決有不適用法規或適用法規不當為
    上訴理由時，其上訴狀或理由書應有具體之指摘，並揭示該
    法規之條項或其內容，若係成文法以外之法則，應揭示該法
    則之旨趣，倘為司法院解釋或本院之判例，則應揭示該判解
    之字號或其內容，如依民事訴訟法第469條所列各款事由提
    起第三審上訴者，其上訴狀或理由書應揭示合於該條款之事
    實，上訴狀或理由書如未依此項方法表明者，即難認為已對
    第二審判決之違背法令有具體之指摘，其上訴自難認為合法
    。」，亦有最高法院71年台上字第314號判例要旨可資參照
二、本件被上訴人於原審起訴主張：上訴人前因購物而向訴外人
    誠泰商業銀行（現更名為臺灣新光商業銀行，下稱為新光銀
    行）辦理分期付款，並簽訂消費性商品貸款契約，該債權經
    新光銀行讓與予原告，原告並以消費性商品貸款代償暨債權
    移轉證明書作為債權讓與之通知，詎料上訴人自94年6月30
    日起即未依約繳納本息，尚積欠如原審判決主文第1項所示
    之本金及利息未為清償，為此乃提起本件訴訟，求為判命上
    訴人給付如數給付，經原審判決被上訴人勝訴後，因上訴人
    上訴而補充之理由以「被上訴人主張之上開事實，業據其提
    出與其主張相符之消費性貸款申請表、約定條款及消費性商
    品貸款代償暨債權移轉證明書各1份（均影本）為證。上訴
    人經合法通知未到庭爭執，復未提出書狀為任何聲明或陳述
    ，自堪信被上訴人主張屬實」為由，認被上訴人依債權讓與
    及消費借貸之關係，求為判決上訴人給付如原判決主文第1
    項所示之本金及利息，為有理由，應予准許。
三、上訴人上訴之意旨略以：本件引用訴外人謝偉宏申請表影本
    ，與本件相同內容之金錢信託契約影本，及類似案件臺灣板
    橋地方法院三重簡易庭96年度重小字第1353號判決、臺灣臺
    北地方法臺北簡易庭96年度北小字第1272號判決、臺灣臺中
    地方法臺中簡易庭96年度中小字第3107號判決均判決消費者
    勝訴即駁回各該訴訟之原告請求之判決理由，且上訴人已將
    將其關聯性契約中與巔峰公司仲介及金錢信託契約解除，兩
    造間金錢借貸契約亦已解除，並以上訴狀繕本為解除契約之
    意思表示，足見本件原判決違背法令，因予上訴請求廢棄原
    判決，改為駁為被上訴人第一審之訴之判決。
四、經查，本件上訴人於第一審乃經合法通知，未於言詞辯論期
    日到場，由原審依法行由被上訴人一造辯論而為判決，上訴
    人未曾到庭爭執，復未提出書狀為任何聲明或陳述，則其於
    上訴後再提出上開證據及為解除契約之意思表示，並引用之
    作為上訴理由，屬於第二審所提出之新攻擊或防禦方法，且
    非因原審法院違背法令致未能提出已違反民事訴訟法第43 6
    條之28之明文規定。況系爭申請書、貸款約定書雖屬定型化
    契約，被上訴人起訴主張上訴人未按月攤還貸款，應依系爭
    申請書、貸款約定書給付貸款餘額及利息，於法並無不合，
    蓋：（一）按定型化契約條款，係指企業經營者為與不特定
    多數消費者訂立同類契約之用，所提出預先擬定之契約條款
    ；而定型化契約，則指以企業經營者提出之定型化契約條款
    作為契約內容之全部或一部而訂定之契約，消費者保護法第
    2條第7款、第9款分別定有明文。被上訴人申請系爭貸款所
    填具之申請人聲明書及系爭約定書之各項條款，均係被上訴
    人與不特定多數申請分期付款之消費者訂立同類契約，所提
    出預先擬定之契約條款，參諸上開規定，該申請書及系爭貸
    款約定書，自屬以定型化契約條款為內容之定型化契約。是
    依同法第11條之1第1、2項，及第12條之規定，上訴人應提
    供三十日以內之合理期間，使消費者可審閱聲明書及系爭貸
    款契約全部條款內容，反之，則其條款不構成契約之內容；
    且若聲明書及系爭貸款契約中之條款違反誠信原則，對消費
    者顯失公平時，則屬無效。（二）被上訴人所主張本件貸款
    係因上訴人向他人購買商品所辦理，為上訴人所不爭執，再
    觀系爭申請書中上多次出現本件貸款係由誠泰商業銀行核准
    巔峰公司為經銷商之系爭貸款約定書封面亦較大字體標明係
    「分期付款輕鬆購」，並進而以超大字體標示「誠泰購物戀
    」，其內之約定事項相關文字字體雖略小，惟亦以粗黑字體
    顯示，仍屬清晰可見，且巔峰公司為經銷商之欄位清楚，上
    訴人簽名時應了然於目，當無未見或不知之理。（三）所謂
    定型化契約應受衡平原則限制，係指締約之一方之契約條款
    已預先擬定，他方僅能依該條款訂立契約，否則，即受不締
    約之不利益，始應適用衡平原則之法理，以排除不公平之「
    單方利益條款」，避免居於經濟弱勢之一方無締約之可能，
    而忍受不締約之不利益（最高法院93年度台上字第710號判
    決要旨參照）。則上訴人本可依常態交易，按一般交易方式
    交易，或選擇不交易，上訴人既選擇系爭交易方式，而與上
    訴人簽訂系爭貸款契約，顯已非無其他締約之可能，難認與
    衡平原則相牴觸，上訴人既以消費性貸款，與出賣人成立買
    賣，即應依約繳納其貸款及其利息，不能任意藉詞拒絕給付
    ，否則有害交易安全。
五、從而，原審以被上訴人告依債權讓與及消費借貸之關係，求
    為判決上訴人其所積欠之系爭本金及利息，為有理由，應予
    准許，而判決命上訴人如數給付，並無不合。至於其他法院
    所就其他個案所為之判決，其當事人之主張、聲明之事實、
    證據即辯論範圍等，與本件不盡相同，各法院所為之判斷有
    所不同，不能隨意比附之，併此敘明。
六、綜上所述，原審判決並無上訴人所指違背法令情事，上訴人
    提起本件上訴，依其上訴意旨足認上訴為無理由，爰依民事
    訴訟法第436條之29第2款規定，不經言詞辯論，逕以判決駁
    回。
七、訴訟費用之負擔：本件上訴裁判費為1,500元，應由上訴人
    負擔，爰確定如主文第二項所載。
八、據上論結，本件上訴為無理由，依民事訴訟法第436條之32
    第2項、第449條第1項、第436條之29第2款、第78條、第436
    條之32第1項、第436條之19，判決如主文。
中　　華　　民　　國　　96　　年　　10　　月　　25　　日
                  民事庭審判長法  官  李媛媛
                              法  官  徐世禎
                              法  官  李木貴
以上正本係照原本作成。
本件判決不得上訴。
中　　華　　民　　國　　96　　年　　10　　月　　25　　日
                              書記官  林蔚菁
